臺灣臺北地方法院民事判決　九十年訴字第四八一五號
　　原　　　告　台北市政府財政局
　　法定代理人　甲○○
　　被　　　告　己○○
　　　　　　　　庚○○
　　　　　　　　辛○○
　　　　　　　　戊○○
　　　　　　　　丁○○
　　　　　　　　丙○○
　　　　　　　　乙○○
　　　　　　　　壬○○民國七.
　　訴訟代理人　癸○○
右當事人間請求返還不當得利事件，本院判決如左：
    主      文
被告應連帶給付原告新臺幣肆拾玖萬柒仟柒佰零貳元及自民國九十年四月一日起至清
償日止，按年息百分之五計算之利息。
訴訟費用由被告連帶負擔。
本判決第一項於原告以新臺幣壹拾陸萬陸仟元為被告供擔保後，得假執行。
    事實及理由
一、原告主張緣坐落台北市○○區○○段二小段五九二地號土地為台北市所有，由原
    告管理，訴外人周簡勤無法律上原因竟予占用，受有如聲明之不當得利，屢經催
    討，均未返還。查周簡勤於民國八十五年十二月一日死亡，遺有周英武、己○○
    、戊○○、丁○○、庚○○、辛○○為其法定繼承人，周英武亦於八十六年十月
    三十一日死亡，戚香茹、乙○○、丙○○、壬○○為其法定繼承人，按民法第一
    千一百四十八條規定「繼承人自繼承開始時，除本法另有規定外，承受被繼承人
    財產上之一切權利、義務。」，是該等繼承人依法應負連帶責任；系爭土地位於
    師大路九十三巷內，鄰近師大路，羅斯福路、及和平東路等交通要道，均有數線
    公車經過，於師大路與羅斯福路亦有台電大樓捷運站，交通十分便捷。且屬於師
    範大學學區，文風鼎盛。此外，鄰近街道亦設有龍泉市場、師大夜市、各式商店
    、政大書店、知名連鎖店（如全家超商、統一超商、屈臣氏）、師大公園等等，
    商業發達、交通便利、生活機能甚佳。是故，上訴人請求按土地申報地價百分之
    五計算不當得利，顯較市面上租金行情為低，絕無過高。另被告辯稱系爭房屋已
    由庚○○一人繼承，其餘繼承人均拋棄繼承云云，惟其抗辯並非可採。原告本於
    民法第一百七十九條規定請求被告連帶給付等語，並聲明（一）被告應連帶給付
    原告四十九萬七千七百零二元，及自九十年四月一日起至清償日止，按年息百分
    之五計算之利息。（二）原告願供擔保請准宣告假執行。
二、被告則以被告父親周添發於七十六年四月間死亡，死後被告母親即訴外人周簡勤
    召開家庭會議，父親遺留財產由周英武、己○○、戊○○、丁○○繼承，庚○○
    、辛○○繼承母親所有財產即師大路九十三巷七號房屋，辛○○拋棄繼承，所以
    由庚○○單獨繼承，原告指被告共同繼承與事實不符。又被告占用土地除五十一
    平方公尺屬台北市所有外，另二十四平方公尺屬周氏祭祀公業所有，其上建物門
    牌號碼為師大路九十三巷七號，因土地非被告所有，固閒置經年，被告無占用意
    思資為抗辯。
三、兩造不爭執之事實：
（一）台北市○○區○○段二小段五九二地號土地為台北市所有，由原告管理。
（二）原周簡勤所有建物門牌號碼為台北市○○路九十三巷七號占用系爭土地面積經
      測量為四十九點六四平方公尺，該建物占用系爭土地並無法律上原因。系爭土
      地申報地價八十七年為每平方公尺六萬一千七百元。
（三）被告自八十七年一月起就上開建物占用系爭土地並未給付任何對價。
四、得心證理由：
（一）原告主張系爭土地屬台北市所有，由原告管理，原周簡勤所有建物即台北市○○路九十三巷七號占用系爭土地面積經測量為四十九點六四平方公尺，訴外人
      周簡勤法定繼承人為周英武、己○○、戊○○、丁○○、庚○○、辛○○；周
      英武法定繼承人為戚香茹、乙○○、丙○○、壬○○之事實，業據原告提出土
      地登記簿謄本、繼承系統表、戶籍謄本為證，並為被告所不爭執，且經本院履
      勘現場及囑託台北市大安區地政事務所測量，製有勘驗筆錄、土地複丈成果圖
      在卷可稽，堪信為真實。
（二）按繼承人自繼承開始時，除本法另有規定外，承受被繼承人財產上之一切權利
      、義務。又自書遺囑者，應自書遺囑全文，記明年、月、日，並親自簽名；如
      有增減、塗改，應註明增減、塗改之處所及字數，另行簽名。民法第一千一百
      四十八條、第一千一百九十條分別定有明文。被告雖抗辯原周簡勤所有建物即
      台北市○○路九十三巷七號由庚○○單獨繼承，並提出遺囑及家庭會議影本為
      證，惟原告否認之。經查，被告提出遺囑並未有遺囑人親自簽名及記明年月日
      ，與前開自書遺囑要件不符。另家庭會議紀錄並無出席人員簽名，尚難認為真
      正，且被告並未證明處理遺產繼承已依民法繼承編有關規定辦理，其辯解不足
      採信。
（三）台北市○○路九十三巷七號房屋確實占用原告土地使用，為兩造所不爭執，被
      告雖抗辯無占用意思，然被告所有房屋既有占用事實，且被告亦未為拋棄之意
      思表示，客觀上已造成原告無法使用收益，其受有不當得利甚明，至於被告有
      無實際使用該屋係屬被告自由行使其權利之行為，與客觀有無受益尚屬有間。
（四）被告既已共同繼承周簡勤所有台北市○○路九十三巷七號建物，而該建物自八
      十七年一月起即未給付任何對價予原告，又無法律上原因而受利益。再參酌系
      爭土地位於師大路九十三巷內，鄰近師大路，羅斯福路、和平東路等交通要道
      ，交通十分便捷，且屬於師範大學學區○鄰○街道亦設有龍泉市場、師大夜市
      、師大公園等等，生活機能甚佳，且八十九年七月系爭土地申報地價已調整為
      六萬二千元等情，原告請求自八十七年一月起至九十年三月止，按八十七年申
      報地價每平方公尺為六萬一千七百元，以每年申報地價百分之五計算之不當得
      利及自九十年四月一日起至清償日止之法定利息，尚屬合理。
（五）按民法第一千一百五十三條規定「繼承人對於被繼承人之債務，負連帶責任。
      」，被告既已共同繼承周簡勤所有台北市○○路九十三巷七號建物，原告請求
      被告連帶給付，洵屬有據。
（六）綜上所述，原告主張依民法不當得利及繼承法律關係起訴請求被告連帶給付四
      十九萬七千七百零二元，及自九十年四月一日起至清償日止，按年息百分之五
      計算之利息為有理由，應予准許。原告陳明願供擔保以代釋明聲請宣告假執行
      ，核無不合，爰酌定相當擔保金額，准予宣告假執行。
五、結論：本件原告之訴為有理由，依民事訴訟法第八十五條第二項、第三百九十條
    第二項，判決如主文。
中　　　華　　　民　　　國　　九十一　　年　　　五　　　月　　  七 　　 日
　　　　　　　　　　　　　　　　　　　民事第五庭法　　　官　薛中興
右為正本係照原本作成
如對本判決上訴，須於判決送達後廿日內向本院提出上訴狀
中　　　華　　　民　　　國　　九十一　　年　　　五　　　月　　  七　    日
　　　　　　　　　　　　　　　　　　　　　　　　法院書記官　王宜玲
